臺灣高等法院花蓮分院刑事裁定　　　　　 100年度抗字第38號
抗　告　人
即 受刑 人　周原正
上列抗告人因檢察官聲請撤銷緩刑案件，不服臺灣臺東地方法院
一百年度撤緩字第一二號中華民國一百年五月二十六日所為撤銷
緩刑之裁定，提起抗告，本院裁定如下：
    主  文
抗告駁回。
    理  由
一、原裁定意旨略以：本件抗告人即受刑人周原正前於民國九十
    六年四月中旬某日因犯詐欺罪，經臺灣臺東地方法院於九十
    八年七月三十日以九十八年度易字第一號判決判處有期徒刑
    八月，抗告人不服提起上訴後，經本院於九十九年一月十二
    日以九十八年度上易字第一三八號判決判處上訴駁回，緩刑
    四年，緩刑期內付保護管束，並應每月向被害人清償新臺幣
    （下同）一萬元，至清償三十萬元完畢止，而確定在案。詎
    抗告人在緩刑期內之九十九年六月六日八時許，與林清發、
    游顯春、王維文、林品宏等人再犯結夥竊盜未遂罪，經原審
    以一百年度簡字第五號、九十九年度簡字第八三號、第八一
    號刑事簡易判決判處有期徒刑四月，並於一百年一月二十五
    日確定在案。抗告人於著手行竊石塊過程中一度向前來巡察
    之警員謊稱：其等係受僱臺東縣政府擴大就業而在該處工作
    云云。參酌其前後二次均屬財產犯罪，後案距緩刑宣告確定
    時間甚短（未及半年），顯見抗告人不僅未能經由前次處罰
    獲得教訓，無視法律之規定，漠視他人權益，更辜負原判決
    希冀受刑人能夠在確實依諾賠償被害人之同時，藉由家庭、
    學校或社區等機構外處遇之方式，習得正確之價值觀及對於
    他人財產權之尊重。再佐以抗告人於九十九年六月份匯款予
    被害人後，迄今仍未依原緩刑宣告所附之條件賠償被害人（
    見原審卷第十三頁所附公務電話紀錄表），更足徵抗告人忽
    視原判決期待其如「確能於遵期還款，稍可表達其改過自新
    之誠意」，而認原宣告緩刑已難收預期效果，有執行刑罰之
    必要，而撤銷緩刑之宣告。
二、抗告意旨略以：抗告人於宣告緩刑後，自九十九年一月十二
    日至一百年五月九日止計清償十六萬元，因抗告人在臺東打
    零工，收入不多，又有一兒一女分別就讀國中與高中，因屬
    單親家庭，如要服刑就無人照顧。為此，請撤銷原裁定，駁
    回檢察官之聲請云云。
三、經查：
（一）按刑法第七十五條之一第一項第二款規定：受緩刑之宣告
      ，在緩刑期內因故意犯他罪，而在緩刑期內受六月以下有
      期徒刑、拘役或罰金之宣告確定，足認原宣告之緩刑難收
      其預期效果，而有執行刑罰之必要者，得撤銷其宣告。考
      其立法要旨在於「列為應撤銷緩刑之事由，除有特殊例外
      情形外，符合要件者，原則上應撤銷」、「而特殊例外情
      形，採用裁量撤銷主義，賦與法院撤銷與否之權限，特於
      第一項規定實質要件為：足認原宣告之緩刑難收其預期效
      果，而有執行刑罰之必要，供作審認之標準」。現行關於
      緩刑前或緩刑期間故意犯他罪，而在緩刑期內受得易科罰
      金之有期徒刑之宣告者，列為應撤銷緩刑之事由，因認過
      於嚴苛，而排除第七十五條應撤銷緩刑之事由，移列至得
      撤銷緩刑事由，俾使法官依被告再犯情節，而裁量是否撤
      銷先前緩刑之宣告。其次，如有前開事由，但判決宣告拘
      役、罰金時，可見行為人仍未見悔悟，有列為得撤銷緩刑
      之事由，以資彈性適用，爰於第一項第一款、第二款增訂
      之。次按緩刑宣告是否得撤銷，除須符合刑法第七十五條
      之一第一項各款之要件外，該條並採裁量撤銷主義，賦予
      法院撤銷與否之權限，於該條第一項規定係以「足認原宣
      告之緩刑難收其預期效果，而有執行刑罰之必要」為實質
      要件，供作審認之標準。亦即於上揭「得」撤銷緩刑之情
      形，法官應依職權本於合目的性之裁量，妥適審酌受刑人
      所犯前後數罪間，關於法益侵害之性質、再犯之原因、違
      反法規範之情節是否重大、受刑人主觀犯意所顯現之惡性
      及其反社會性等各情，是否已使前案原為促使惡性輕微之
      被告或偶發犯、初犯改過自新而宣告之緩刑，已難收其預
      期之效果，而確有執行刑罰之必要，此與刑法第七十五條
      第一項所定兩款要件有一具備，即毋庸再行審酌其他情狀
      ，應逕撤銷緩刑之情形不同。
（二）抗告人於九十六年四月中旬某日因犯詐欺罪，經臺灣臺東
      地方法院於九十八年七月三十日以九十八年度易字第一號
      判決判處有期徒刑八月，抗告人不服提起上訴後，經本院
      於九十九年一月十二日以九十八年度上易字第一三八號判
      決判處上訴駁回，緩刑四年，緩刑期內付保護管束，並應
      每月向被害人清償新臺幣，至清償三十萬元完畢止，而確
      定在案。嗣抗告人在緩刑期內之九十九年六月六日八時許
      ，再犯結夥竊盜未遂罪，經原審以一百年度簡字第五號、
      九十九年度簡字第八三號、第八一號刑事簡易判決判處有
      期徒刑四月，並於一百年一月二十五日確定在案，有本院
      九十八年度上易字第一三八號刑事判決書、臺灣臺東地方
      法院一百年度簡字第五號、九十九年度簡字第八三號、第
      八一號刑事簡易判決各一份在卷可按（見一百年度執聲字
      第七八號卷第三頁至第九頁）。顯見抗告人於緩刑期內因
      故意犯他罪，並在緩刑期內受得易科罰金之有期徒刑宣告
      ，已合於刑法第七十五條之一第一項第二款之得撤銷緩刑
      事由無疑。
（三）再抗告人於詐欺前案判決緩刑確定期間，猶不知警惕，於
      判處緩刑確定後未及半年即再犯結夥竊盜未遂罪，足見抗
      告人守法觀念淡薄，自身反省能力不足，隨意侵害他人之
      財產權。且抗告人不僅未依緩刑條件按月清償被害人一萬
      元，至清償三十萬元完畢為止，辜負原判決希冀受刑人能
      夠在確實依諾賠償被害人之同時，藉由家庭、學校或社區
      等機構外處遇之方式，習得正確之價值觀及對於他人財產
      權之尊重。甚且在抗告人於著手行竊石塊過程中一度向前
      來巡察之警員謊稱：其等係受僱臺東縣政府擴大就業而在
      該處工作云云。及除親自參與行竊石塊外，尚雇用吊車協
      助搬運，並企圖掩飾其等犯行而對警員訛稱上情，更足認
      抗告人不僅未能經由前次處罰獲得教訓，無視法律之規定
      ，漠視他人財產法益，其反社會性格明顯，違反法規範情
      節重大，主觀犯意所顯現之惡性非輕，非無再犯之虞。原
      審法院依前揭說明，審酌抗告人之原緩刑宣告確已難收其
      預期效果，乃裁定撤銷其緩刑宣告，經核並無不合。
（四）抗告人雖以其在宣告緩刑後至一百年五月九日止，已清償
      被害人十六萬元云云。惟其後並未再按月清償被害人，且
      檢察官聲請撤銷緩刑之事由為刑法第七十五條之一第一項
      第二款，而非同法條第四款。是抗告人縱已清償被害人十
      六萬元，仍與檢察官聲請撤銷緩刑之事由無關，併予敘明
      。
（五）綜上所述，抗告人仍以前詞抗告，即無理由，應予駁回。
據上論斷，應依刑事訴訟法第四百十二條，裁定如主文。
中    華    民    國   100    年    7     月     6    日
                  刑事庭審判長法  官  何方興
                              法  官  王紋瑩
                              法  官  陳秋錦
以上正本證明與原本無異。
本件不得再抗告。
中    華    民    國   100    年    7     月    6     日
                              書記官  吳璧娟